【裁判字號】    97,上,54
【裁判日期】    970513
【裁判案由】    損害賠償
【裁判全文】
臺灣高等法院民事判決                    97年度上字第54號
上  訴  人  甲○○
上  訴  人  乙○○
上列當事人間請求損害賠償事件，兩造對於中華民國96年11月30
日臺灣士林地方法院96年度重訴字第246號第一審判決各自提起
上訴，本院於97年4月29日言詞辯論終結，判決如下：
    主      文
兩造上訴均駁回。
第二審訴訟費用由兩造各自負擔。
    事實及理由
一、上訴人甲○○（下稱甲○○）起訴主張：上訴人乙○○（下
    稱乙○○）於民國（下同）94年8月2日晚間8時許，手持1把
    非管制刀械（下稱系爭刀械），無故至伊台北縣汐止市○○
    路407巷30弄28之2號住處，朝伊頭部揮砍，致伊受有右頭頂
    及左耳後切割傷。伊因該頭部外傷合併腦震盪，目前有創傷
    後失眠及長期頭痛之症狀，需長期療養，精神上受有莫大之
    痛苦，且因此無法從事體力負荷過重之工作，受有財產上及
    非財產上損害共計新台幣（下同）4588萬元（明細如附表所
    示）等情。爰依侵權行為法則，求為命乙○○應給付伊4588
    萬元及加計自刑事附帶民事起訴狀繕本送達翌日（即95年10
    月31日，見原法院95年度重附民字第30號卷第10頁）起算法
    定遲延利息之判決。原審判命乙○○應給付甲○○100萬元
    及加計自96年7月16日起算之法定遲延利息，並駁回甲○○
    其餘之請求。乙○○對其敗訴部分提起上訴；甲○○僅就其
    敗訴部分中之精神慰藉金50萬元及加計96年7月16日起算法
    定遲延利息部分提起上訴（其餘敗訴部分，則未聲明不服，
    即告確定，是本件兩造當事人爭執僅慰藉金金額之多寡）。
    並於本院上訴聲明：(一)原判決關於駁回下列第2項之訴部分
    廢棄。(二)乙○○應再給付其50萬元，及自96年7月16日起算
    之法定遲延利息。另對於乙○○上訴部分，則答辯聲明：上
    訴駁回。
二、乙○○則以：伊因喝酒才持刀砍傷甲○○，但並無傷害之故
    意；甲○○請求精神慰藉金之金額過高等語，資為抗辯。並
    於本院上訴聲明：(一)原判決不利於其部分廢棄。(二)上開廢棄
    部分，甲○○在第一審之訴及假執行之聲請均駁回。另對於
    甲○○上訴部分，則答辯聲明：上訴駁回。
三、按不法侵害他人之身體、健康、名譽、自由、信用、隱私、
    貞操，或不法侵害其他人格法益而情節重大者，被害人雖非
    財產上之損害，亦得請求賠償相當之金額，民法第195條第1
    項定有明文。準此，本件應審究者為(一)乙○○是否有不法侵
    害甲○○致其受傷？(二)若有，則乙○○應賠償甲○○之精神
    慰藉金以若干為當？茲分述如下：
(一)、乙○○是否有不法侵害甲○○致其受傷？
  1.查，乙○○於94年8月2日晚間8時許，手持系爭刀械，無故
    至甲○○前開住處，朝其頭部揮砍，致其受有右頭頂及左耳
    後切割傷等情，有卷附國防醫學院三軍總醫院96年10月4日
    集逵字第0960015893號函檢附病歷可憑（見原審卷第38至58
    頁），並為兩造所不爭執；又乙○○前開持刀傷害甲○○之
    行為，亦經本院刑事庭認其成立殺人未遂罪，判處有期徒刑
    5年在案（見原審卷第63至66頁本院96年度上訴字第3468號
    刑事判決），足見乙○○上揭持刀傷害甲○○之故意不法行
    為，與甲○○受傷間，顯具有因果關係甚明。
  2.乙○○雖抗辯：伊當時酒醉，並非故意傷害甲○○云云。惟
    乙○○既持刀至甲○○住處，並朝其頭部揮砍，致其受有右
    頭頂及左耳後切割傷乙情以觀，若其因酒醉而全無知覺，其
    豈會持刀自行至甲○○住處，欲找甲○○理論，並朝其頭部
    揮砍之可能？可見乙○○持刀至甲○○住處，並朝其頭部揮
    砍，自屬有故意不法侵害甲○○致其受傷至明，自無解其依
    上揭侵權行為法則，對甲○○所應負之損害賠償責任。故乙
    ○○抗辯：伊當時酒醉，並非故意傷害甲○○云云，要無可
    取。
(二)、乙○○應賠償甲○○之精神慰藉金以若干為當？
  1.按慰藉金之賠償須以人格權遭遇侵害，使精神上受有痛苦為
    必要，其核給之標準固與財產上損害之計算不同，然非不可
    斟酌雙方身分資力與加害程度，及其他各種情形核定相當之
    數額（最高法院51年台上字第223號判例意旨參照）。
  2.本院斟酌甲○○係小學畢業，從事散工，因乙○○揮砍頭部
    ，致受有右頭頂及左耳後切割傷，並因頭部外傷合併腦震盪
    （見原審卷第42頁反面病歷），目前有創傷後失眠及長期頭
    痛之症狀（見原法院95年度重附民字第30號卷第3頁診斷證
    明書），需長期療養，其精神上自受有重大之痛苦；暨其有
    不動產3筆（公告現值360萬8116元，見本院卷第41頁稅務電
    子閘門財產所得調件明細表）；另乙○○係小學畢業，目前
    擔任計程車司機，與甲○○本為舊識，因細故即持刀至甲○
    ○住處找其理論，並朝其頭部揮砍，致其頭部受傷，不法情
    節非輕；暨有不動產數筆及汽車乙輛（公告現值約89萬6022
    元，見本院卷第45至53頁稅務電子閘門財產所得調件明細表
    ）等情，認甲○○請求精神慰藉金以100萬元為允當。
四、從而，甲○○依侵權行為法則，請求乙○○應賠償其精神慰
    藉金150萬元及加計自96年7月16日起算法定遲延利息，於10
    0萬元及加計自96年7月16日起算法定遲延利息範圍內，為有
    理由，應予准許。至甲○○逾此所為之請求，即無理由，應
    予駁回。原審就上開應准許部分，判命乙○○應如數給付並
    為假執行宣告，及上開不准許部分，則為甲○○敗訴之判決
    及駁回此部分假執行之聲請，經核均無違誤。兩造就其上揭
    敗訴部分各自提起上訴，指摘原判決各部分不當，求予廢棄
    改判，皆為無理由，各應駁回其上訴。
五、本件事證已臻明確，兩造其餘攻擊或防禦方法，經本院審酌
    後，認均與本件之結論無涉，茲不再一一論述，併予敘明。
六、據上論結，本件兩造之上訴均為無理由，依民事訴訟法第44
    9條第1項、第78條，判決如主文。
中    華    民    國    97    年    5    月    13    日
                    民事第十三庭
                        審判長法  官  黃嘉烈
                              法  官  高鳳仙
                              法  官  楊絮雲
正本係照原本作成。
兩造均不得上訴。
中    華    民    國    97    年    5     月    13    日
                              書記官  鄭淑昀


司法院資訊處製作；財團法人民間司法改革基金會備份。
